最高法院刑事裁定
                                   111年度台抗字第1298號
抗  告  人  孫啟義                     
代  理  人  洪士宏律師
            蘇辰雨律師
            甘芸甄律師
上列抗告人因違反貪污治罪條例案件，不服臺灣高等法院高雄分
院中華民國111年9月1日駁回其聲請再審之裁定（111年度聲再字
第70號），提起抗告，本院裁定如下：
    主  文
抗告駁回。
    理  由
一、本件原裁定以抗告人孫啟義因違反貪污治罪條例案件，經臺
    灣高等法院高雄分院110年度上訴字第802號判決論處罪刑確
    定（下稱原確定判決），其對於原確定判決聲請再審意旨如
    原裁定所載。經查：聲請再審意旨雖提出劉義新「110 年11
    月16日刑事陳述意見狀」及「111 年1月7日刑事陳述意見狀
    」作為新證據，惟「110 年11月16日刑事陳述意見狀」，與
    劉義新於原確定判決之案件第二審民國110 年11月17日審判
    期日，所提「110 年11月16日刑事陳述意見狀」之內容完全
    相同，僅劉義新之簽名及用印方式不同，就形式上及實質上
    觀之，均應認係屬同一證據。至「111 年1月7日刑事陳述意
    見狀」之內容，與「110 年11月16日刑事陳述意見狀」之本
    旨同一，上開3 份文書證據之目的均係表明原確定判決之案
    件第一審所認定事實，與劉義新其後證詞之真意出入甚大。
    綜觀上開3 份「刑事陳述意見狀」之內容及意旨，均係用以
    主張劉義新於原確定判決之案件第二審110 年11月17日審判
    期日前所為證詞不實，屬於劉義新證詞有關證明力部分，具
    有同一性之累積證據。而「110 年11月16日刑事陳述意見狀
    」業據劉義新於上述審判期日提出，並經法院予以調查，對
    於劉義新自陳於上述審判期日前所為之證詞不實部分，亦經
    法院對劉義新行交互詰問予以調查辨明，有上開期日審判筆
    錄影本可查。是本件聲請再審所提出之「110 年11月16日刑
    事陳述意見狀」，無論於形式上及實質上均係於原確定判決
    前已存在並存於卷證，且經原審調查及斟酌；而「111年1月
    7 日刑事陳述意見狀」之內容，實質上業經原確定判決之案
    件第二審，以交互詰問方式予以調查斟酌。再聲請再審意旨
    固主張劉義新所為證詞陳述不一，應以其於110 年11月17日
    所為之證述，與其他既存證據合併觀察，而屬新證據，惟經
    原審調取全部卷證資料，並與原確定判決綜合審核判斷後，
    聲請再審意旨前開主張，係屬對於原確定判決業經調查、斟
    酌之事項持相異之評價（如原裁定附表所載），因認聲請再
    審意旨所提上開刑事陳述意見狀，以及劉義新於110 年11月
    17日審判期日所為證詞，與刑事訴訟法第420 條第1項第6款
    新證據之要件不符，且抗告人聲請傳喚證人劉義新部分，亦
    無調查之必要。其聲請再審所舉之事由，為無理由，而予以
    駁回，經核於法尚無違誤。
二、刑事訴訟法第420 條第1項第6款所規定之新事實或新證據，
    係指判決確定前已存在或成立而未及調查斟酌，及判決確定
    後始存在或成立之事實、證據，依單獨或與先前之證據綜合
    判斷，可合理相信足以動搖原確定判決，使受有罪判決之人
    受無罪、免訴、免刑或輕於原判決所認罪名者而言。亦即該
    「新事實」、「新證據」，除須具備在判決確定前已存在或
    成立而未及調查斟酌，及判決確定後始存在或成立之「嶄新
    性」（或稱「新規性」、「未判斷資料性」）要件外，尚須
    單獨或與先前之證據綜合判斷，明顯具有使法院合理相信足
    以動搖原確定判決，而對受判決之人改為更有利判決之「顯
    著性」（或稱「可靠性」、「明確性」）特質，二者均屬不
    可或缺，倘若未具備上開「嶄新性」及「顯著性」要件，即
    不能據為聲請再審之原因。又對於有罪確定判決之救濟程序
    ，依刑事訴訟法規定有再審及非常上訴二種途徑，前者係為
    原確定判決認定事實錯誤而設立之救濟程序，與後者係為糾
    正原確定判決違背法令者有別，是倘所指摘者係關於原確定
    判決適用法律不當之情形，核屬非常上訴之範疇，並非聲請
    再審所得救濟。原裁定已就抗告人聲請再審意旨所主張再審
    事由，如何認未具備上開「嶄新性」、「顯著性」要件，即
    不能據為聲請再審之原因，已於理由內剖析論述甚詳，且就
    聲請再審意旨前開聲請調查證據部分，詳加說明欠缺調查必
    要性，而未為調查，核其論斷於法尚屬無違。而聲請再審意
    旨既未就抗告人於109年7月23日檢察官訊問及廉政官詢問之
    光碟內容，與其所提出該光碟內容之譯文是否相符等事項，
    聲請鑑定，以及敘明該鑑定結果之資料如何得認具備上開「
    嶄新性」、「顯著性」要件之「新證據」，原審因之未予審
    酌，而未於裁定內說明其理由，並無理由不備之違法可指，
    抗告人迨向本院提出抗告，始執此指摘原裁定違法，難認為
    有理由。又抗告意旨另執存於原確定判決案卷內之臺灣高等
    法院高雄分院檢察署（現改制為臺灣高等檢察署高雄檢察分
    署）107年度上聲議字第698號處分書、臺灣高雄地方法院檢
    察署（現改制為臺灣高雄地方檢察署）檢察官107 年度偵字
    第4688號不起訴處分書、抗告人購買禮物之證明書，以及劉
    義新之證詞等證據，主張抗告人與劉義新間自103年1月起即
    有金錢往來借貸關係，且劉義新尚欠抗告人約新臺幣600 萬
    元，不得僅就劉義新單方贈與、招待抗告人物品利益價值，
    遽認有對價關係云云，惟原確定判決已就抗告人所辯因劉義
    新向抗告人借款周轉，以及抗告人有贈送禮物及介紹工程予
    劉義新，劉義新因而未向抗告人收取工程費用云云，何以不
    足採信，以及上述處分書、不起訴處分書如何不足以資為有
    利於抗告人之認定，已審酌卷內資料詳加指駁及說明，並敘
    明劉義新歷審證詞取捨之理由，以及抗告人收受賄賂及不正
    利益與其違背職務行為間如何具有對價關係等情甚詳（見原
    確定判決第43至45、53至55頁，另詳如原裁定附表編號1、2
    所載出處），何況抗告意旨所指原確定判決採證認事違背證
    據法則云云，乃屬得否提起非常上訴之判決有無違背法令之
    問題，尚非本件再審程序所得審究。本件抗告意旨徒憑己見
    ，猶認為聲請再審意旨所指證據，係屬得據以聲請再審以推
    翻原確定判決之新證據，並執持前詞據以指摘原裁定違法，
    其抗告自難認為有理由，應予駁回。
據上論結，應依刑事訴訟法第412條，裁定如主文。
中　　華　　民　　國　 111　　年　　10　　月　　13　　日
　                刑事第三庭審判長法  官  徐　昌　錦　
                                  法  官  林　恆　吉　
                                  法  官  江　翠　萍　
                                  法  官  侯　廷　昌　
                                  法  官  林　海　祥　
本件正本證明與原本無異
                                  書記官
中　　華　　民　　國　　111 　年　　10　　月　　19　　日